【裁判字號】    92,重家訴,7
【裁判日期】    920102
【裁判案由】    分割遺產等
【裁判全文】
臺灣臺北地方法院民事裁定  九十二年度重家訴字第七號
    原      告  乙○○
    訴訟代理人  康立平律師
    被      告  甲○○
    訴訟代理人  李振燦律師
    被      告  丙○○      住台北市○○區○○路一五八巷十一號五樓之三
右當事人間請求分割遺產等事件，本院裁定如左：
    主      文
本件移送台灣板橋地方法院。
    理      由
一、按「因不動產之物權或其分割或經界涉訟者，專屬不動產所在地之法院管轄。」
    民事訴訟法第十條第一項定有明文。而就遺產之分割而言，民事訴訟法第十八條
    第一項雖有特別審判籍之規定，惟如遺產為不動產之分割時，仍應屬民事訴訟法
    第十條第一項專屬管轄之規定（臺灣高等法院暨所屬法院七十年度法律座談會民
    事類第二三號、陳計男著民事訴訟法論第三九頁參照）。而訴訟事件之全部或一
    部，法院認為無管轄權者，依聲請人聲請或依職權裁定移送其管轄法院，民事訴
    訟法第二十八條第一項並規定甚明。
二、本件原告起訴略以：原告為被繼承人廖碧信之配偶，被繼承人廖碧信於民國八十
    六年十一月五日去世，依民法第一千一百三十八條第一款之規定，被繼承人廖碧
    信之繼承人包括與前妻所生之子甲○○、丙○○迄今不與原告共同處理被繼承人
    廖碧信遺產事宜，茲因被繼承人廖碧信死後所遺如附表所示之財產，兩造應繼分
    依法均等各為三分之一，其中現以公同共有方式辦理繼承登記之不動產部分，因
    被告等未能依協議方式辦理分割，故原告提供分割方式如附表編號一至八所示，
    另編號九及十為所在地於日本之不動產，基於中華民國判決就涉外案件之實效原
    則，如被告等同意，則另行協議分割，反之，如被告等執意一併分割，原告當即
    檢附該等不動產資料，以補繳裁判費，併請鈞院分割。又附表編號十一至十五所
    示其他財產，為原告與被繼承人廖碧信民國六十年婚後移居日本期間，於八十四
    、五年前後授權被告甲○○處分財產所得，被繼承人廖碧信死亡後，被告甲○○
    自應將該等所得以遺產依應繼分各三分之一分割後，給付於他繼承人，惟實際金
    額待被告甲○○及傳訊買主陳報（許炳昆，住台北縣新莊市○○路三六六號）始
    能得知，爰提起本訴云云。
三、按本件原告起訴，依其主張，係據民法第一千一百六十四條、第八百二十四條第
    二項之規定，而訴請分割被繼承人廖碧信之遺產，並請求被告二人應依其所述之
    方式，分割被繼承人廖碧信死亡後遺留之不動產、或出售不動產所得之款項，其
    形式上雖屬民事訴訟法第十八條所指因遺產之繼承而涉訟，但因其內有涉及不動
    產之分割者，而該等不動產所在均非於本院轄區之內，依民事訴訟法第十條第一
    項之規定，自應專屬於各該不動產所在地之法院始得管轄，本院並無管轄權；且
    依最高法院八十五年度台上字第二九六號判決意旨「本件上訴人聲明求為確認抵
    押權（下稱系爭抵押權）及所擔保之債權不存在，被上訴人應將系爭抵押權登記
    塗銷之判決。其既請求確認系爭抵押權不存在，自係因不動產之物權涉訟，而應
    專屬不動產所在地之台灣板橋地方法院管轄。至請求確認債權不存在及塗銷抵押
    權登記部分，因與確認抵押權不存在部分係基於同一原因事實，自不宜割裂由不
    同之法院管轄」，本件有關就原告起訴請求之不動產分割及金錢之請求，既係基
    於同一原因事實所生，亦不宜割裂由不同之法院裁判。是故參酌上開說明，原告
    向無管轄權之本院起訴，顯係違誤，爰依原告之聲請，將本件移送台灣板橋地方
    法院。
四、依首開法條裁定如主文。
中      華      民      國    九十二    年      一      月      廿二    日
                                        家事法庭法      官  蕭胤瑮
右為正本係照原本作成
如對本裁定抗告須於裁定送達後十日內向本院提出抗告狀
中      華      民      國    九十二    年      一      月      廿二    日
                                                法院書記官  蔡健忠


司法院資訊處製作；財團法人民間司法改革基金會備份。
